臺灣高雄地方法院刑事判決　　　　　　　　　　　　　九十三年度易字第三三六號
　　公　訴　人　臺灣高雄地方法院檢察署檢察官
　　被　　　告　乙○○原名陳.
右列被告因恐嚇取財案件，經檢察官提起公訴（九十三年度偵字第三○九號），本院
判決如左：
    主  文
乙○○幫助意圖為自己不法之所有，以恐嚇使人將本人之物交付，累犯，處有期徒刑
肆月，如易科罰金，以參佰元（即新台幣玖百元）折算壹日。
    事  實
一、乙○○前因妨害自由案件，經本院於民國九十一年九月五日以九十一年度鳳簡字
    第四六一號判處有期徒刑三月，並已確定，嗣於九十二年三月五日繳納易科之罰
    金而執行完畢。詎被告猶不知悔改，明知現今犯罪集團或不法份子為掩飾其不法
    獲利行徑，避免執法人員之追究處罰，經常以低利為誘餌，誘使貪圖小利或需錢
    孔急之民眾提供金融機構帳戶存摺等資料，渠等再反覆以此帳戶供作對外詐騙或
    其他各種財產犯罪之不法用途使用。乙○○明知如此，其於九十二年七月下旬某
    日在自由時報廣告版得知出租金融機構存款帳戶存摺等資料可換取現金之消息後
    ，竟旋於九十二年七月二十日以該廣告所刊登之電話，與姓名年籍均不詳之綽號
    「偉仔」之成年男子聯絡，並約定將其前於九十一年八月二十六日所開設之台新
    國際商業銀行鳳山分行（下稱台新銀行鳳山分行，設於高雄縣鳳山市○○○路一
    ○五號）之存款帳戶（帳號：00000000000000號，起訴書誤載為
    00000000000000號）及隨後依「偉仔」之指示於九十二年七月底
    某日所新開立之高雄市○○路上之聯邦銀行高雄分行及高雄市○○○路與復興路
    口之第一銀行高雄分行之存款帳戶均出租給「偉仔」，每個帳戶租金為每月新台
    幣（下同）一千元。其後於九十二年七月二十五日，乙○○於高雄市○○路與大
    同路口附近之「７─１１」便利超商前，將上開存款帳戶之存摺共三本，連同提
    款卡、身分證影本及申請帳戶後所獲得之密碼資料，一併交給「偉仔」。故被告
    主觀上應已預見可能發生幫助恐嚇取財等財產犯罪之結果，卻容任該結果之發生
    。嗣於九十二年八月五日下午四時三十分許，甲○○接獲一名陌生男子來電，其
    向甲○○恫稱：其係四海幫的人，受人之託處理事情，如不依指示付錢了事，將
    叫小弟至甲○○家中丟炸彈等語，致甲○○心生畏懼，旋即於同日下午四時三十
    三分許，依該男子之指示，至提款機將存款一萬二千八百元轉帳至乙○○上開之
    台新銀行帳戶內，惟因該男子要求甲○○再依指示繼續操作提款機時，甲○○察
    覺有異，遂報警處理，始循線查獲上情。
二、案經高雄縣政府警察局移送臺灣高雄地方法院檢察署檢察官偵查起訴。
    理  由
一、訊據被告乙○○對於右開時、地申請設立前揭銀行存款帳戶，並將該帳戶之存摺
    、提款卡、密碼資料連同身分證影本，一併出租於「偉仔」之事實均坦承不諱，
    惟矢口否認有何幫助恐嚇取財之犯行，辯稱：我不知道「偉仔」是恐嚇取財集團
    的人，會將帳戶出租給「偉仔」，是因為我當時缺錢，正在找工作，看報紙才知
    道有出租銀行帳戶的消息，「偉仔」跟我說這是他們公司要轉帳用的，是合法的
    ，所以我才出租給「偉仔」，如果我知道他們要拿去做恐嚇取財用，我根本不會
    答應云云。經查：
  (一)被告於右開時、地至台新銀行鳳山分行開設前揭存款帳戶之事實，除被告供明在
    卷外，並有該銀行之存款業務申請書、台幣往來印鑑暨資料卡及被告之身分證影
    本各乙份在卷可稽；又被害人甲○○前開受陌生男子恐嚇，心生畏懼而將存款一
    萬二千八百元轉帳至被告於上開台新銀行存款帳戶內之事實，亦據被害人甲○○
    於警詢及偵查中指述歷歷，核其前後所指大致相符，尚無矛盾或不合常情之處，
    且有該存款帳戶交易明細查詢資料影本乙紙附卷為憑，均堪認屬真實。
  (二)次查，目前金融機構對於個人開戶，並未設有諸多限制，衡情任何人均可辦理金
    融帳戶存摺使用，如無正當理由，實無借用他人帳戶存摺使用之理。而金融帳戶
    存摺亦事關個人財產權益之保障，其專有性甚高，除非本人或與本人具有親密或
    信賴者，難認有何理由可自由流通使用，一般人均有妥為保管及防止他人任意使
    用之認識，縱於特殊情況偶須交付他人使用，亦必深入瞭解用途及合理性，始會
    安心提供，且該等專有物品如落入不明人士手中，極易被利用為與財產有關之犯
    罪工具，此為吾人依一般生活認知所易於體察之常識。再者，現今犯罪集團或不
    法份子為掩飾其不法獲利行徑，避免執法人員之追究處罰，經常以低利為誘餌，
    誘使貪圖小利或需錢孔急之民眾提供金融機構帳戶存摺等資料，渠等再反覆以此
    帳戶供作對外詐騙或其他各種財產犯罪之不法用途使用，業經電視新聞及報章雜
    誌等大眾傳播媒體多所報導，政府亦極力宣導，期使民眾注意防範，則一般人本
    於生活經驗及認識，在客觀上當可預見完全不相識之人要求提供金融機構存款帳
    戶之存摺、提款卡及其密碼供其使用之行徑，往往與利用該帳戶進行詐騙或其他
    財產犯罪有密切關連，而被告學歷為國中畢業，此經被告陳明在卷，且其係身心
    健全、智識程度為一般程度之成年人，並非年幼無知或與社會隔絕之人，依其智
    識能力與社會生活經驗，對於將自己開設之存款帳戶之存摺等物交予不相識之人
    ，該帳戶將有可能被利用作為實行財產犯罪之工具乙事，應有所預見為是。至被
    告雖辯稱：「偉仔」跟我說這是他們公司要轉帳用的，是合法的，所以我才出租
    給他云云。惟如上所述，「偉仔」若果係欲供公司轉帳之用，其本可自行開戶，
    而無須向他人借用帳戶，縱令欲借用他人帳戶，衡情亦應向其所認識之親朋借用
    或由公司職員出借，始合常理，又豈會大費周章在報紙上刊登租用存款帳戶之廣
    告，且因此提供租金向前來洽詢但不甚熟稔之被告借用之理？故較合理之推論，
    應係「偉仔」或其犯罪集團欲以以低利為誘餌，誘使如被告此種需錢孔急之民眾
    率爾提供金融機構帳戶存摺等資料，渠等再反覆將承租來之存款帳戶作為上述財
    產犯罪所用，而依現今一般社會常情，被告實無不能預見之理，是其辯稱係因採
    信「偉仔」上開所言云云，自無足取。
  (三)綜上各項證據資料以觀，被告主觀上應有預見「偉仔」承租其之存款帳戶存摺等
    資料，係預計充作上述不法用途甚明。被告主觀上既有所預見，竟因需錢孔急，
    仍執意出租前揭銀行存款帳戶存摺等資料給「偉仔」，容任被害人甲○○前揭遭
    恐嚇取財結果之發生，被告主觀上應具幫助恐嚇取財之間接故意，其理甚屬灼然
    。從而，被告主觀上既具有幫助恐嚇取財之間接故意，且客觀上確有提供前揭存
    款帳戶存摺等資料之幫助行為，是本件事證已臻明確，被告之犯行應堪認定。
二、核被告所為，係犯刑法第三百四十六條第一項恐嚇取財罪之幫助犯，酌依刑法第
    三十條第二項規定，依正犯之刑減輕之。被告前因妨害自由案件，經本院於九十
    一年九月五日以九十一年度鳳簡字第四六一號判處有期徒刑三月，並已確定，嗣
    於九十二年三月五日繳納易科之罰金而執行完畢，此有刑案資料查註紀錄表乙份
    在卷可按。其受有期徒刑執行完畢，於五年以內再犯本件最重本刑為有期徒刑以
    上之罪，為累犯，應依刑法第四十七條之規定，加重其刑，並依法先加後減。本
    院審酌被告因一時需錢孔急，竟提供前揭帳戶供「偉仔」或其犯罪集團成員使用
    ，致被害人甲○○遭受恐嚇，心生畏懼而轉帳至被告前揭之台新銀行帳戶，除損
    及被害人之權益外，亦使「偉仔」或其犯罪集團之真實身分難以追查，被告所為
    實有不當，自應受有相當程度之刑事非難；惟另考量被害人所受之損害為一萬二
    千八百元，尚非至鉅，而被告所欲獲取之代價僅每月租金共三千元，容非暴利，
    且被告於犯後雖未坦承全部犯行，但已坦承部分之犯罪事實等一切情狀，酌情量
    處如主文所示之刑，並諭知易科罰金之折算標準，以資懲儆。
據上論斷，應依刑事訴訟法第二百九十九條第一項前段，刑法第三百四十六條第一項
、第三十條、第四十七條、第四十一條第一項，罰金罰鍰提高標準條例第一條前段、
第二項，判決如主文。
中      華      民      國    九十三    年      五      月    二十四    日
                              臺灣高雄地方法院刑事第六庭
                                  審判長法  官  陳志銘
                                        法  官  高英賓
                                        法  官  陳信旗
右判決正本證明與原本無異。
如不服本判決，得自收受送達之日起十日內，向本院提起上訴。
                                        書記官  張家榮
中      華      民      國    九十三    年      五      月    二十四    日
附錄論罪科刑法條：
刑法第三百四十六條
    意圖為自己或第三人不法之所有，以恐嚇使人將本人或第三人之物交付者，處六
    月以上五年以下有期徒刑，得併科一千元以下罰金。
    以前項方法得財產上不法之利益，或使第三人得之者，亦同。
    前二項之未遂犯罰之。
